臺灣高等法院臺中分院刑事判決　　94年度交上訴字第1121號
上　訴　人
即　被　告　甲○○
上列上訴人因業務過失致死案件，不服臺灣臺中地方法院94年度
交訴字第2號中華民國94年4月13日第一審判決（起訴案號：臺灣
臺中地方法院檢察署93年度偵字第19194號 ），提起上訴，本院
判決如下：
    主  文
原判決撤銷。
甲○○從事業務之人，因業務上之過失致人於死，處有期徒刑壹
年。
    犯罪事實
一、甲○○係建立來汽車股份有限公司之司機，開車是其業務，
    為從事業務之人，於民國（下同）93年9月13日15時許，駕
    駛車牌號碼ＷＧ─226號曳引車，沿臺中市○○區○○路由
    朝馬路往臺中港路方向行駛，當時之天候、路況皆良好，於
    同日15時45分許，途經臺中市西屯區○○○路與安和路口時
    ，其原應注意汽車在雙向四車道行駛，變換車道應讓直行車
    先行，並注意安全距離，而依當時又無不能注意之情事，竟
    疏於注意，未讓右側車道直行車先行，而貿然於前開路口右
    轉，迨見丙○○騎乘車牌號碼ＭＶ9─152號機車搭載蕭嘉菁
    ，沿臺中市○○路直行時，欲煞避已嫌不及，其曳引車右前
    角保險桿碰撞機車車頭倒地，致蕭嘉菁受有胸部挫傷併氣血
    胸、內出血等傷害，經送醫後於同日下午4時45分不治死亡
    ，丙○○則受有右手肘擦傷之傷害。（所涉業務過失傷害部
    分，業經告訴人丙○○具狀撤回告訴），而甲○○於肇事後
    ，即打電話報警自首。
二、案經甲○○向臺中市第六分局自首後移送暨丙○○訴由臺灣
    臺中地方法院檢察署檢察官偵查起訴。
    理  由
一、訊據上訴人即被告（以下簡稱被告）對於上開時、地駕汽車
    肇事之事實坦承不諱，核與被害人丙○○指訴情節相符，又
    有道路交通事故現場圖附卷可稽，而本件車禍被害人蕭嘉菁
    因此受傷死亡，亦經公訴人督同法醫師相驗屬實，製有相驗
    筆錄、相驗屍體證明書、驗斷書、澄清醫院診斷證明書在卷
    可憑。按汽車在雙向四車道行駛，變換車道應讓直行車先行
    ，並注意安全距離，道路交通安全規則第98條第1項第6款定
    有明文。而「汽車行經交岔路口右轉應讓右側慢車道直行之
    各型車輛先行」亦為交通部63年12月11日交路（六三）字第
    11245號函所明示。被告駕車自應注意上述道路交通安全規
    定，又依附卷之道路交通事故調查報告表（一）所載，本件
    肇事時、地之天候、路況皆良好，則肇事當時，被告亦無不
    能注意之情事，其竟疏未注意及此，而貿然快速右轉致煞避
    不及擦撞丙○○騎乘之機車倒地，致蕭嘉菁受有胸部挫傷併
    氣血胸、內出血，可證被告之駕車失當行為，顯有過失，此
    亦經臺灣省臺中市區車輛行車事故鑑定委員會鑑定在卷，又
    被害人蕭嘉菁確因本件車禍受傷致死，則被告過失駕車肇事
    行為，與被害人蕭嘉菁之死亡結果間，自具有相當因果關係
    ，事證明確，被告上開犯行已堪認定。
二、按被告甲○○係駕駛曳引車之司機，業據其陳明在卷，開車
    是其業務，為從事業務之人，其因駕車不慎肇事，核其所為
    係犯刑法第276條第2項之業務過失致死罪。本件被告駕車肇
    事後，即打電話報警，此有談話紀錄及卷附臺中市警察局第
    六分局處理相驗案件初步調查報告暨報驗書內載報案人為「
    甲○○」可稽，對於未發覺之罪，自首而接受裁判，應依刑
    法第62條前段規定，減輕其刑。原審判決認被告罪證明確，
    大月以論罪科刑固非無見，惟原審判決對於被告自首之應
    減輕其刑之事實，未明確記載於犯罪事實欄，尚有未洽。
    、本件被告之僱主建立來汽車股份有限公司業已與被害人家
    屬乙○○及陳秀霞以新台幣二百萬元達成和解，有和解書影
    本一份在卷可稽，復為被害人家屬乙○○於本院準備程序時
    證述明確（詳見本院審理卷第18頁），原審未及審酌及此，
    亦有未洽。被告上訴主張原審判決過重，指摘原審判決不當
    ，雖無理由，惟原審判決既有上開可議之處，自應由本院原
    審判決予以撤銷改判。爰審酌被告過失程度、被害人蕭嘉菁
    因本件車禍死亡所生之危害重大，被告肇事後旋即自首並坦
    承犯行，於肇事後其所屬之僱主建立來汽車股份有限公司業
    已與被害人家屬乙○○及陳秀霞以新台幣200萬元達成和解
    ，以及其本身雖當庭承諾賠償被害人家屬損害，卻未能依約
    履行等，此不僅據被害人家屬乙○○於本院準備程序時證述
    明確（詳見本院審理卷第18頁），復據被告於本院審理中供
    承無訛等一切情狀，量處被告有期徒刑一年。
三、公訴意旨另認被告因本件車禍同時肇致被害人丙○○受有右
    手肘擦傷之傷害，且經被害人丙○○提起告訴，因認被告另
    有刑法第284條第2項前段之業務過失傷害罪嫌部分，因業
    務過失傷害罪為告訴乃論之罪，告訴人依法得於第一審辯終
    結前撤回其告訴。而本件告訴人丙○○於94年3月30日具狀
    撤回對被告之告訴。告訴人既於第一審辯論終結前撤回其告
    訴，而被告所犯本件業務過失傷害罪與業務過失致死罪，係
    一個過失行為觸犯二罪名，為想像競合犯，屬裁判上一罪，
    被告既已因過失致死罪而經本院判處罪刑已如前述，被告業
    務過失傷害部分爰不另為不受理之判決，附此敘明。
據上論斷，應依刑事訴訟法第369條第一項前段、364條、第299
條第1項前段、刑法第276條第2項、第62條前段，罰金罰鍰提高
標準條例第1條前段，判決如主文。
本案經檢察官丁○○到庭執行職務。
中　　華　　民　　國　　94　　年　　8　　月　　 4 　　日
            刑事第三庭  審判長法  官  江  錫  麟
                              法  官  林  欽  章
                              法  官  胡  忠  文
上列正本證明與原本無異。
如不服本判決應於收受送達後十日內向本院提出上訴書狀，其未
敘述上訴之理由者並得於提起上訴後十日內向本院補提理由書（
均須按他造當事人之人數附繕本）。
                              書記官  許  美  惠
中　　華　　民　　國　　94　　年　　8　　月　　 5 　　日
附錄論罪科刑法條
刑法第276條第1項
因過失致人於死者，處二年以下有期徒刑、拘役或二千元以下罰
金。
從事業務之人，因業務上之過失犯前項之罪者，處五年以下有期
徒刑或拘役，得併科三千元以下罰金。
                                                      R
